【裁判字號】    98,台上,5671
【裁判日期】    981001
【裁判案由】    偽造文書
【裁判全文】
最高法院刑事判決            九十八年度台上字第五六七一號
上  訴  人  甲○○
上列上訴人因偽造文書案件，不服台灣高等法院中華民國九十六
年四月三十日第二審更審判決（九十六年度上更(一)字第四六號，
起訴案號：台灣台北地方法院檢察署九十一年度偵字第六三０四
號），提起上訴，本院判決如下：
    主  文
上訴駁回。
    理  由
一、行使偽造私文書部分：
按刑事訴訟法第三百七十七條規定，上訴於第三審法院，非以判
決違背法令為理由，不得為之。是提起第三審上訴，應以原判決
違背法令為理由，係屬法定要件。如果上訴理由書狀並未依據卷
內訴訟資料，具體指摘原判決不適用何種法則或如何適用不當，
或所指摘原判決違法情事，顯與法律規定得為第三審上訴理由之
違法情形，不相適合時，均應認其上訴為違背法律上之程式，予
以駁回。本件上訴人甲○○就行使偽造私文書部分之上訴意旨略
稱：(一)、原判決認定上訴人應成立行使偽造文書及詐欺罪名，從
一重論處行使偽造私文書罪，較第一審所認成立罪名少背信罪，
惟仍處有期徒刑一年六月。形式上似未加重，實質上所處之刑即
重於第一審判決，有違背不利益變更禁止原則之違法。(二)、上訴
人已償還所有款項，並溢付新台幣（下同）二十餘萬元，無再犯
可能，再犯危險性極低，犯後態度良好，原判決諭知法定最長期
之緩刑五年，實有違比例原則。(三)、告訴人乙○○並未指訴上訴
人保管其印章，其雖稱上訴人盜用其印章，但印章通常由所有人
保管使用為常態，委由他人保管為例外，檢察官應就他人保管印
章之例外情事及被人盜用之積極事實負舉證責任。上訴人於警詢
雖稱「存款簿及印章交我手上沒錯」，但其後並述及「但隨即交
還乙○○」，此部分為警詢筆錄漏載，審理中已供述補正，惟原
判決並未就採信有瑕疵之警詢筆錄，捨棄審判中合法供述，說明
取捨理由，在未有其他證據佐證下，採用乙○○片面指訴，自屬
違背證據法則，並有理由不備違法。(四)、證人廖豐裕、張鉯喬、
楊瑞民等人對於曾見上訴人持取款條要乙○○蓋章之基本事實證
述均一致，至於細節部分因時間已久，既非刻意安排勾串，難免
微有不符，原判決以上開證人證述枝微末節瑕疵，否定該等證人
之證詞，亦屬採證違法。(五)、乙○○身為汽車修理廠課長，自非
無知，且多次前往證券公司看盤，並查閱交易紀錄，如上訴人未
經其同意私自提款花用，乙○○豈有不發覺之理，何以直至因上
訴人股票失利，追討困難再捏造事實，誣指上訴人偽造取款條冒
領現金，上訴人與乙○○間實為借貸關係。原判決未就此調查，
並說明上訴人上開所辯不可採之理由，有應調查之證據未予調查
及理由不備之違法等語。
惟查證據之取捨、證據證明力之判斷，以及事實有無之認定，屬
事實審法院之職權，苟其取捨、判斷與認定，並不違背論理法則
及經驗法則，即不容任意指為違法，而執為適法之第三審上訴理
由。本件原審認定上訴人有原判決所載之未經乙○○同意，先後
於原判決附表所示時地，連續使不知情張鉯喬代填乙○○名義之
世華銀行存款帳戶帳號及原判決附表所示金額之世華銀行活期儲
蓄存款取款憑條，盜蓋乙○○印章，偽造取款憑條私文書，持向
世華銀行行員行使，使誤以為乙○○本人提款，而詐得如原判決
附表所示金錢花用，足生損害於乙○○之財產及世華銀行帳戶管
理正確性之犯行，係以證人乙○○證述：委託上訴人處理股票買
賣交易及融資事宜，世華銀行存款帳戶之存摺、印章自開戶後即
未交付伊，伊於開戶後匯款一百三十萬元存入該帳戶內，原判決
附表所示款項，均係上訴人未經伊同意，盜用印章提領，取款憑
條上之字跡應是張鉯喬所寫等詞，並有世華銀行存款存摺、取款
憑條四紙、存入憑條二紙附卷可稽，事證明確，犯行足堪認定。
上訴人雖否認犯行，辯稱：伊係向乙○○借款；且證人張鉯喬證
述上訴人、乙○○都有要伊代寫過存提款單等語言；證人張風裕
、楊瑞民證述陪上訴人至乙○○公司借款，親見乙○○蓋用印章
於取款憑條等語；另證人鄭金妹雖證稱有見到乙○○夫妻對上訴
人稱：「借款先還」等語。證人邱美麗證稱乙○○曾言及上訴人
向其借錢等語。然張風裕、楊瑞民及張鉯喬之證詞互核不一，張
風裕、楊裕民證詞與上訴人所言告知借錢之地點亦矛盾。邱美麗
又不知曉乙○○向上訴人催討之款項係何來。是上述證人等所陳
均難採為對上訴人有利之證據，故上訴人所辯均不足採。並以核
上訴人所為，係牽連犯刑法第二百十六條、第二百十條行使偽造
私文書罪及第三百三十九條第一項詐欺取財罪（詐欺部分上訴不
合法，詳後述），應從較重之行使偽造私文書罪論處，並依修正
前刑法第五十六條規定，以連續犯論以一罪，於法定刑內量處其
刑，併宣告緩刑五年，已詳敘其所憑證據及認定之理由，所為論
斷，均有卷存證據資料可資覆按。上訴意旨雖指摘原判決上開部
分違法，然查原判決以第一審判決依牽連犯行使偽造私文書、詐
欺取財、背信三罪，從一重依刑法第二百十六條、第二百十條論
上訴人以連續行使偽造私文書罪，適用法條不當，而予以撤銷，
並改判論處上訴人牽連犯行使偽造私文書、詐欺取財二罪，從一
重依刑法第二百十六條、第二百十條之行使偽造私文書處斷，而
諭知有期徒刑一年六月，雖與第一審判決相同，但同時諭知緩刑
五年，已較第一審判決有利於上訴人，上訴意旨徒執其主觀對法
律之誤解，指摘原判決量刑違背不利益變更禁止原則云云，並執
為上訴第三審之理由，自非合法之上訴理由。關於緩刑之宣告，
係實體法上賦予法院得為自由裁量之事項，倘其未有逾越法律所
規定之範圍，或濫用其權限，即不得任意指摘為違法，以為第三
審上訴之理由。又緩刑為法院刑罰權之運用，旨在獎勵自新，祇
須合於刑法第七十四條所定條件，法院本有自由裁量之職權，原
判決以上訴人並無前案之犯罪紀錄，有前案紀錄表可考，素行尚
佳，其業與乙○○達成和解，全部賠償所提領之款項，業據乙○
○於原審供明，上訴人經此科刑之宣告，信無再犯之虞，因認其
所處之刑，以暫不執行為適當，爰併予宣告緩刑五年，以勵自新
。已說明所憑依據，其裁量權之行使，並未逾越法律所規定之範
圍，或濫用其權限。上訴意旨謂諭知緩刑之期間過長，為違法云
云，係就原審刑罰裁量職權之適法行使，持憑己見任意指摘為違
法，亦非適法之第三審上訴理由。而證人乙○○於第一審已具結
證述：委託上訴人處理股票買賣交易及融資事宜及告訴人世華銀
行存款帳戶之存摺、印章自開戶後即未交付告訴人等語，上訴意
旨謂「告訴人並未指訴上訴人保管其印章」云云，與卷證資料不
符，並非依據卷內資料執為指摘之合法上訴理由。且原判決已詳
細說明廖豐裕、張鉯喬、楊瑞民等人之證述不得採為認定有利上
訴人之理由，此乃原審採證、認事職權之合法行使，自難指摘為
違法。至於其他上訴意旨，均係就原審已調查及依憑證據所為採
證認事職權之合法行使，以及原判決已論列說明之事項，依憑己
見任意指為違法，並重為事實之爭執，否認犯意，殊與法律規定
得為第三審上訴理由之違法情形不相適合。衡以前開說明，應認
此部分之上訴為違背法律上之程式，應予駁回。
二、詐欺部分：
按刑事訴訟法第三百七十六條所列各罪之案件，經第二審判決者
，不得上訴於第三審法院，法有明文。本件上訴人所犯刑法第三
百三十九條第一項之詐欺罪部分，核屬刑事訴訟法第三百七十六
條第四款之案件，依首開說明，既經第二審判決，自不得上訴於
第三審法院。縱此部分與行使偽造私文書罪部分有方法結果之牽
連關係，依修正前刑法規定為裁判上一罪，但行使偽造私文書罪
部分之上訴為不合法，本院應從程序上予以駁回，而無從為實體
上判決，對於輕罪部分之此部分，亦無從適用審判不可分原則，
為實體上審判，上訴人竟復提起上訴，顯為法所不許，應予駁回
。
據上論結，應依刑事訴訟法第三百九十五條前段，判決如主文。
中    華    民    國  九十八  年    十    月    一    日
                      最高法院刑事第十三庭
                          審判長法官  賴  忠  星
                                法官  呂  丹  玉
                                法官  吳      燦
                                法官  施  俊  堯
                                法官  蔡  名  曜
      本件正本證明與原本無異
                                      書  記  官
中    華    民    國  九十八  年    十    月    六    日
                                                      Ｅ


司法院資訊處製作；財團法人民間司法改革基金會備份。
